臺灣高等法院高雄分院刑事判決
上　訴　人
即　被　告　甲○○
上列上訴人因業務侵占案件，不服臺灣高雄地方法院93年度易字
第1669號中華民國94年4 月21日第一審判決（起訴案號：臺灣高
雄地方法院檢察署93年度偵字第8442號），提起上訴，本院判決
如下：
    主  文
上訴駁回。
    事  實
一、甲○○係設於高雄市○○區○○街5 號海光企業股份有限公
    司（下稱海光公司）警衛，擔任公司門禁管制及財產安全之
    管理維護等業務，為從事業務之人，竟基於意圖自己不法所
    有之概括犯意；
    (一)於民國93年2 月22日凌晨執行勤務時段，先以塑膠袋將公
      司大門攝影監視器之鏡頭遮蓋，嗣駕駛車號不詳之貨車進
      入公司，將其所保管而持有堆放於海光公司內數量不詳之
      廢鐵一批（重量約數公噸，海光公司無法確定數量），裝
      載至該貨車後，運出海光公司，而予以侵占入己。
    (二)於93年2 月29日甲○○代陳宏裕執行警衛勤務班，甲○○
      乃於同日凌晨零時許駕駛車號不詳之貨車進入公司，將其
      所保管而持有堆放於公司內之廢鐵4 千餘公斤，裝載至該
      貨車上，運出海光公司，嗣於同日8 時許，再駕駛該貨車
      將所侵占之廢鐵載往張吳富珍位於高雄市○○區○○路
      638 號資源回收站，以每公斤新臺幣（下同）7 元之價格
      販賣予不知情之張吳富珍。嗣海光公司人員上班後發覺有
      異，經調閱公司監視錄影帶觀看後，始查悉上情。
二、案經海光公司訴由高雄市政府警察局小港分局移送臺灣高雄
    地方法院檢察署檢察官偵查起訴。
    理  由
一、訊據上訴人即被告甲○○固坦承擔任海光公司警衛，職司海
    光公司之門禁管制及財產安全之管理維護等工作，並分別於
    93年2 月22日及93年2 月29日擔任夜班警衛等情不諱，惟否
    認上揭業務侵占之犯行。辯稱：「案發當時雖係由我值班，
    擔任公司之警衛工作，惟案發時我在睡覺，不知道何人竊取
    堆放於公司內之廢鐵，且我不會開車，如何以車輛載運盜贓
    」云云。
二、經查：
  (一)有關事實欄「(一)」部分:
    (1)證人陳華輝於原審法院審理時證稱：「93年2 月21日我與
      被告相約於海光公司門口見面，被告說自己係海光公司之
      警衛，可取得海光公司廢鐵賣給我，當時我並未答應。同
      月22日22時許被告再打電話給我，說有廢鐵要出售，於同
      月23日16時、17時許被告再度打電話給我，急著說要出售
      廢鐵，因我知道該廢鐵係海光公司所有，所以未答應被告
      。被告在那幾天曾向我借吊車及貨車，並要求我幫忙載運
      ，我知道該行為係違法的，所以未借給被告。」等語（見
      原審卷第63頁至第64頁），再證人陳華輝係使用00000000
      00號、0000000000號行動電話，業據其證述在卷（見原審
      卷第64頁），而上開行動電話與被告所使用之0000000000
      號行動電話，於93年2 月22日22時07分通話175 秒、於同
      月23日16時55分通話45秒、同日16時56分通話55秒、同日
      17時零分通話135 秒、同日17時50分通話40 秒 ，有通話
      紀錄在卷可稽（見偵查卷第42頁），按刑事訴訟法第159
      條之4 規定: 「除前三條之情形外，下列文書亦得為證據
      ：一除顯有不可信之情況外，公務員職務上製作之紀錄文
      書、證明文書。除顯有不可信之情況外二，從事業務之人
      於業務上或通常業務過程所須製作之紀錄文書、證明文書
      。三除前二款之情形外，其他於可信之特別情況下所製作
      之文書。」，本件上開通話紀錄，係從事業務之人於業務
      上或通常業務過程所須製作之文書，經查亦無顯不可信之
      情況，應具有證據能力。核此部分通話紀錄與陳華輝證述
      曾於上開時間與被告電話聯繫之情節相符；再參以證人陳
      華輝與被告並無宿怨，業據被告供述在卷（見偵查卷第
      170 頁），則證人陳華輝應無甘冒偽證之風險，誣指被告
      犯罪之理，足認證人陳華輝上開證述，堪以採信。
    (2)證人張坤源於原審法院審理時證稱：「我係資源回收業者
      ，約在93年2 月間某日早上，被告親自來找我要銷售一批
      物品，向我借用大型車輛載運，我向被告表示我僅有小貨
      車無法幫忙載運，被告離去後，同日傍晚再打電話詢問是
      否已調到大型貨車可載運貨物，我向被告表明無法承載大
      批物品後，即未再聯絡。」等語（見原審卷第48-49 頁）
      ，再被告所使用之0000000000號行動電話與證人張坤源所
      使用之0000000000號行動電話，於93年2 月22日18時41分
      通話96秒，有0000000000號、0000000000號行動電話資料
      查詢單及通話紀錄附卷可稽（見偵查卷第56頁至第57 頁
      、第40頁），此部分通話紀錄，亦符合刑事訴訟法第159
      條之4 文書之要件，經查無顯不可信之情況，應具有證據
      能力，核此部分通話紀錄與張坤源證述曾於前揭時間與被
      告通話之情節相符；再參以證人張坤源與被告並無宿怨，
      業據被告供述在卷（見偵查卷第143 頁），衡情，證人張
      坤源應無甘冒偽證之風險，誣指被告之理，是證人張坤源
      上開證述，堪以採信。
    (3)依93年2 月22日案發時海光公司之大門監視器拍攝之錄影
      帶所示，當日零時41分許海光公司面對大門攝影機遭人以
      半透明塑膠袋遮蔽，於上午1 時29分許公司大門緊閉，大
      門照明燈明亮，於上午1 時55分許大門照明燈被關閉，上
      午1 時56分許有車輛經由大門進入公司，於上午2 時29分
      許該車輛經大門離開公司後，公司大門照明燈再度開啟，
      於上午6 時33分許被告走向攝影機，於上午6 時34分許攝
      影機遮蔽物被拿起，有當日之錄影帶內容說明及翻拍照片
      8 張（見警卷第20頁至第22頁）在卷可稽。又海光公司大
      門照明燈開關及大門操作開關均設置於警衛室內，並於警
      衛室內設有監視螢幕，供警衛人員監視公司內部之狀況等
      情，有現場照片4 張（見偵卷第20頁圖1 至圖4 ）在卷可
      稽；再被告於93年2 月21日在警衛室擔任夜班警衛，值勤
      時間自93年2 月21日23時起至翌（22）日7 時止，為被告
      所自承在卷，並有刷卡簽到退紀錄1 份在卷可稽（見警卷
      第23頁），上揭錄影帶內容說明及翻拍照片並現場照片暨
      被告之值勤刷卡簽到退紀錄，亦符合刑事訴訟法第159 條
      之4 文書之要件，經查無顯不可信之情況，且係於可信之
      特別情況下所製作之文書，應具有證據能力，足供本案審
      斷之參考。由上揭各證據資料研析，被告既於案發當時職
      司該公司警衛工作，而前開公司大門攝影機遭人以半透明
      塑膠袋遮蔽、大門照明燈之開啟及關閉及公司大門之開啟
      及關閉，均須操控設置於警衛室之開關，且可透過警衛室
      內之監視螢幕察覺該異常狀況，則職司此項大任而於警衛
      室值班之被告豈能諉為不知情之理。
    (4)被告辯稱：「我不認識證人陳華輝，未曾以電話與證人陳
      華輝商議借車及出售廢鐵事宜；又我雖認識證人張坤源，
      但沒有打電話給證人張坤源，亦未向證人張坤源借用貨車
      」云云，惟被告所使用之0000000000號行動電話與證人陳
      華輝使用之0000000000號、0000000000號行動電話於93年
      2 月22日至同年月23日有多次通話紀錄，被告之前揭行動
      電話與證人張坤源使用之0000000000號行動電話，於93年
      2 月22日亦有通話紀錄，確如前所述。被告空言否認，不
      足以排除前揭證據之證據能力及證明力，所辯旨在卸責，
      並無足取。
    (5)綜上，被告於93年2 月22日凌晨執行警衛勤務時，侵占其
      所保管而持有之數量不詳廢鐵之犯行，堪以認定。
  (二)有關事實欄「(二)」部分:
    (1)證人張吳富珍於原審法院審理時證稱：「我係中古貨收購
      商，被告於93年年2 月29日凌晨2 時許，打電話說要賣廢
      鐵，我叫被告天亮再來，被告乃於同日8 時許以1 輛8 噸
      半之小貨車載4 千餘公斤之廢鐵，以每公斤7 元出售予我
      ，我再以每公斤8.1 元出售。」等語（見原審卷第49- 50
      頁），並有張吳富珍製作之帳冊1 張在卷可稽（見偵查卷
      第138 頁）；再被告所使用之0000000000號行動電話與證
      人張吳富珍所使用之0000000000號行動電話，於93年2 月
      29日1 時13分許通話57秒、於同日5 時3 分許通話192 秒
      ，有行動電話資料查詢單及通話紀錄各1 份附卷可稽（見
      偵查卷第64頁、第43 -46頁）；此部分行動電話資料查詢
      單及通話紀錄，亦符合刑事訴訟法第159 條之4 文書之要
      件，經查無顯不可信之情況，應具有證據能力，參以證人
      張吳富珍與被告並無宿怨，業據被告供述在卷（見偵查卷
      第143 頁），衡情，證人張吳富珍應無甘冒偽證風險，誣
      指被告之理，是證人張吳富珍前開證述應與事實相符，自
      得採為認定被告犯罪之依據。
    (2)依93年2 月29日案發時公司監視器拍攝之錄影帶所示，當
      日零時38分許大門關閉，於零時51分許公司大門照明燈關
      閉，於上午2 時43分許汽車經由大門進入公司，於上午5
      時57分許大門關至僅供1 人通行狀態，有當日之錄影帶內
      容說明1 份及翻拍照片10張（見警卷第16頁至第19頁）在
      卷可稽。又海光公司大門照明燈開關及大門操作開關均設
      於警衛室內，並於警衛室內設有監視螢幕，提供警衛人員
      監視公司內之動靜狀況，業如前述；再被告於93年2 月29
      日代替陳宏裕擔任夜班警衛，為被告所自承無訛，並據證
      人陳宏裕於原審法院審理時證述明確（見原審卷第43 頁
      ），上揭錄影帶內容說明及翻拍照片並現場照片，亦符合
      刑事訴訟法第159 條之4 文書之要件，經查無顯不可信之
      情況，應具有證據能力，足供本案審斷之參考。由上揭各
      證據資料研析，被告既於案發當時職司該公司警衛工作，
      而前開公司大門啟閉及車輛進出之情形、大門照明燈之開
      啟及關閉，均須操控設置於警衛室之開關，且可透過警衛
      室內之監視螢幕察覺該異常狀況，則職司此項大任而於警
      衛室值班之被告豈能諉為不知情。
    (3)被告辯稱：「我不認識張吳富珍，並未曾以電話與張吳富
      珍聯絡出售廢鐵事宜」云云，惟被告所使用之0000000000
      號行動電話與張吳富珍使用之0000000000號行動電話，於
      93年2 月29日確有多次通話紀錄。被告空言否認，不足以
      排除前揭證據之證據能力及證明力，所辯旨在卸責，並無
      足取。
    (4)綜上，被告於93年2 月29日凌晨執行警衛勤務時，侵占所
      保管持有廢鐵4 千餘公斤，而出售予張吳富珍之犯行，堪
      以認定。
  (三)綜上所述，本案被告犯罪事證明確，所辯均係卸責之詞，委
    無足採，其犯行應堪認定，應依法論科。被告辯稱案發當時
    雖係值班，擔任公司之警衛工作，但案發時正在睡覺，不知
    道何人行竊云云，無非卸責之詞。又被告辯稱不會開車，無
    從以車輛載運盜贓云云。但其既主張不會駕駛，自無從鑑定
    其有無駕駛車輛之能力。此外被告請求就其本人及證人張吳
    富珍送測謊鑑定。但查測謊僅足供法院審判之參考，並不能
    執為認定被告有無犯罪之惟一證據。前揭事證已明，其要求
    送測謊鑑定，核無必要。
三、被告於執行海光公司警衛勤務時間，負責公司之門禁管制及
    財產安全管理維護等業務，屬堆放於公司內廢鐵之持有管領
    人，被告竟變易持有為所有，將廢鐵予以侵占入己。是核被
    告所為，係犯刑法第336 條第2 項之業務侵占罪。被告先後
    二次業務侵占犯行，時間緊接，手段相同，觸犯犯罪構成要
    件相同之罪名，顯係基於概括之犯意為之，應依連續犯之規
    定論以一罪，並依刑法第56條之規定之例加重其刑。
四、原審依刑法第56條、336 條第2 項，罰金罰鍰提高標準條例
    第1 條前段，並審酌被告前有侵占、賭博等前科，有臺灣高
    等法院被告全國前案記錄表在卷可稽，素行欠佳，被告藉擔
    任公司警衛，深夜執行職務之便，將其所持有之廢鐵變易持
    有為所有，侵占入己，造成公司之損害非輕，且於犯罪後飾
    詞卸責，否認犯行，迄未與公司達成和解，賠償公司所受之
    損害之犯罪後態度不佳等一切情狀，量處有期徒刑1 年2 月
    。認事用法尚無不合，量刑亦稱妥適，被告上訴意旨否認犯
    罪，空言指摘原判決不當，並無可取，為無理由，應予駁回
    。
據上論斷，應依刑事訴訟法第368條，判決如主文。
本案經檢察官邱榮藏到庭執行職務。
中　　華　　民　　國　　94　　年　　7 　　月　　19　　日
                  刑事第二庭    審判長法  官  林正雄
                                      法  官  黃壽燕
                                      法  官  陳啟造
以上正本證明與原本無異。
本判決不得上訴。
中　　華　　民　　國　　94　　年　　7 　　月　　20　　日
　　　　　　　　　　　　　　　　　　　書記官  黃琳群
附錄本判決論罪科刑法條：
中華民國刑法第336條
(公務公益侵占罪、業務侵占罪)
對於公務上或因公益所持有之物，犯前條第一項之罪者，處1 年
以上7 年以下有期徒刑，得併科5 千元以下罰金。
對於業務上所持有之物，犯前條第一項之罪者，處6 月以上5 年
以下有期徒刑，得併科3 千元以下罰金。
前二項之未遂犯罰之。
